臺灣板橋地方法院刑事判決　　　　　　 93年度簡上字第687號
上　訴　人
即　被　告　丁○○
選任辯護人　張義祖律師
上列上訴人因傷害案件，不服本院簡易法庭93年度簡字第3356號
，中華民國93年10月29日第一審判決（聲請簡易判決處刑書：臺
灣板橋地方法院檢察署93年度偵字第6263號）提起上訴，本院管
轄第二審之合議庭認應適用通常程序，並自為第一審判決如下：
    主  文
原判決關於丁○○部分撤銷。
丁○○無罪。
    理  由
一、本件聲請簡易判決處刑意旨略以：被告丁○○於民國（下同
    ）92年7 月28日晚間11時30分許，駕駛車牌號碼Z2-0113 號
    自用小客車，行經臺北縣新莊市○○路○ 段462 號前，遭告
    訴人甲○○所駕駛之車牌號碼EU-7785 號自用小客車自右後
    方追撞，雙方旋因車禍問題發生爭執，詎被告竟基於傷害犯
    意，以口咬傷告訴人手指，並徒手毆打告訴人頭部，使告訴
    人因此受有右眼上方裂傷2 公分、右手掌裂傷3 公分、右中
    指裂傷1 公分等傷害，因認被告涉犯刑法第277 條第1 項之
    傷害罪嫌云云（告訴人亦基於傷害犯意，持木棍毆打被告頭
    部，使被告受有頭部外傷併頭皮撕裂傷4 公分、右手前臂挫
    傷、右手腕挫傷及掌骨骨折等傷害，惟此部分業經本院以93
    年度簡字第3356號刑事簡判決判處拘役三十日確定）。
二、按犯罪事實應依證據認定之，無證據不得認定犯罪事實；又
    不能證明被告犯罪者，即應諭知無罪之判決，刑事訴訟法第
    154 條第2 項、第301 條第1 項分別定有明文。次按認定不
    利於被告之事實，須依積極證據，苟積極證據不足為不利於
    被告事實之認定時，即應為有利於被告之認定，更不必有何
    有利之證據；又告訴人之告訴，係以使被告受刑事訴追為目
    的，是其陳述是否與事實相符，仍應調查其他證據以資審認
    ，最高法院30年上字第816 號、52年臺上字第1300號判例意
    旨可資參照。
三、本件公訴人認被告丁○○涉有上開傷害罪嫌，無非以告訴人
    甲○○之指訴、證人即斯時告訴人甲○○所駕駛自用小客車
    之左前座乘客乙○○（甲○○之外甥）之證詞、衛生署立臺
    北醫院診斷證明書、告訴人傷勢照片等為據。
四、訊據被告丁○○堅決否認有何傷害犯行，辯稱：伊當時駕車
    遭告訴人所駕汽車自右後方追撞後，下車查看車損情形，隨
    即返身取出置於車內之行動電話，正欲撥打該行動電話報警
    之際，告訴人竟自後方以不明鐵器毆擊伊頭部，伊不支先行
    蹲下，嗣再起身之際，告訴人復以該不明鐵器對伊攻擊，且
    擊中伊右手掌，伊乃向前奔逃，適有丙○○駕車行經該處，
    即央請丙○○幫忙報警，告訴人見狀遂自行離去，伊並無傷
    害告訴人之情事等語。
五、經查：
  (一)本件依告訴人甲○○先後指訴情節觀之，其於警詢時原指稱
    ：「‧‧‧我怕再發生事故我就與丁○○到路旁我即說願意
    賠償一切損失，但丁○○二話不說就出手毆打我頭部與咬我
    手指，我一時緊張就隨地的撿上一支木棍往丁○○頭部打一
    下後丁○○就跑開現場。而我看他離開沒事後我也沒報案就
    回去‧‧‧」云云（參見臺灣板橋地方法院檢察署93年度核
    退字第2534號偵查卷第9 頁背面），嗣於偵查初訊時又稱：
    「‧‧‧我跟許（指被告丁○○）說我要賠他叫他不要這樣
    。我沒有要逃走因那裡是快速道路，所以我把車開到旁邊停
    下來，後來他就很不高興的咬我的手，他後來又打我一拳，
    我倒下去隨手撿了一個木條，向他的頭打了一下。後來我看
    許離開，我也就開車走了。因為當時我也全身是傷，所以沒
    有處理‧‧‧」云云（參見同上偵查卷第17至18頁），迨偵
    查複訊時再稱：「（先咬你？）〈點頭〉先拉我一下，抓我
    ，然後〈將手指舉起〉放嘴裏。（那他有沒有打你？打你幾
    次？）大概四次。（大概用左手還右手？）他右手拿手機打
    我這邊〈手比左上臉頰〉，這邊有打到，這邊〈手比右眼窩
    上眉〉也有打到。（他有用手機打你？）對‧‧‧（那你們
    大概打多久？）大概十幾分吧‧‧‧因為我本身也受傷，這
    邊〈手比左臉頰〉，還有這邊有受傷，滿身都是血‧‧‧」
    云云（參見本院93年度簡字第3356號審理卷第39至40頁─原
    審依職權勘驗該次偵訊錄影光碟片內容所製作之勘驗筆錄暨
    逐字譯文），惟本院審理時復到庭證稱：「‧‧‧他（指被
    告丁○○）是下車看我的車號，我只好倒車，把我的腳收進
    來，並且關好車門，因為那裡是快車道，我就把我車往右開
    到路邊，我就下車，丁○○已經走到我這裡，我請他先把車
    子開到路邊，並且告訴他我會賠償他，同時我用右手比一下
    姿勢，請他車子開過來，結果他就抓住我右手咬中指，這時
    我和丁○○都站在我車子左前方大燈那裡，咬了約三、四分
    鐘，這三、四分鐘裡面，他持續咬著我的中指，同時還用手
    打我，他咬的我中指骨頭都裂了，（改口）他是咬我的中指
    一下放開，然後用手打我右邊眉毛、左眼，他打我這二下，
    然後我就倒下去了，我為了自衛，就從地面拿一支三十公分
    長的木屑打丁○○前額上方的頭頂那裡一下，然後丁○○說
    他流血，就自己走回他車子那裡，我也滿身是血就上車開離
    現場‧‧‧（丁○○咬你右手中指時，你們相對位置為何？
    ）他站在我正對面，我剛舉手做手勢，他就用一隻手抓住我
    右手，然後張嘴咬我右手中指。（請描述丁○○如何既打你
    又咬你？）他咬著我右手中指的同時，用一隻手打我，我的
    左眼第二天就瘀青了‧‧‧」云云（參見本院94年4 月12日
    審判筆錄第13至15頁），綜上，告訴人對於當時被告係徒手
    將其毆傷抑或以手持之手機將其毆傷、有無毆傷其左上臉頰
    、有無咬裂其右手中指骨、有無毆傷其左眼、如何同時咬住
    其右手中指並將其毆傷、遭毆打過程歷時若干等諸多重要關
    鍵細節，非但自身先後指述之內容相互歧異矛盾，且其中關
    於左上臉頰、左眼、右手中指骨等部分傷害之指述，顯與卷
    附告訴人診斷證明書暨本院依被告選任辯護人聲請向行政院
    衛生署立臺北醫院調取之告訴人病歷資料記載內容不符，而
    該診斷證明書內所載之「右手掌裂傷3 公分」及病歷資料內
    急診病歷之右手傷勢圖示顯示告訴人右手中指僅內側有一道
    1 公分裂傷等情，亦均與告訴人歷次之指述無一相符（其「
    右手掌裂傷3 公分」部分，告訴人於歷次指述中，均未曾提
    及此部分傷勢情形與其緣由，其右手中指傷勢圖示部分，核
    與一般咬傷至少應於右手指內外側各有一道裂傷之情形不符
    ），又其中關於遭被告毆傷倒地後持「木棍」還擊告訴人之
    情節部分，雖迭經其指述歷歷，且證人即斯時亦在現場之告
    訴人外甥乙○○亦迭次證稱確有其事云云，然被告所受頭皮
    裂傷之位置，係位於頭頂之左後半部，此有被告頭部受傷照
    片一幀在卷足憑，告訴人當時既係於倒落地面情況下，隨手
    撿拾地面之「木棍」自下方向上方毆打站立於其正對面之被
    告頭部，則其擊中被告頭部之位置，自應位於被告頭部偏前
    側之位置，衡情顯不可能擊中被告頭頂左後半部，再參酌告
    訴人及證人乙○○於本院審理時一致證稱上開「木棍」係遺
    留於現場云云（參見本院94年4 月12日審判筆錄第9 頁、第
    14頁），然卷附道路事故交通現場圖、道路交通事故調查報
    告表及現場照片，均未顯示上開現場有遺留「木棍」類之物
    品，證人即斯時經被告通知前往現場協助處理之被告友人廖
    致澧更於本院審理時到庭結證稱警方事後並未發現類似木棍
    或兇器之物遺留於現場等語（參見本院94年2 月1 日審判筆
    錄第12頁），則此部分情節是否果如告訴人所述，殊屬可疑
    ，另告訴人雖迭次指述當時因見被告自行返回其車，始與其
    外甥駕乘原車離去云云，而證人乙○○就此部分亦迭次為相
    同之證述，然依證人即斯時駕車行經現場遭被告攔車求救之
    丙○○於本院審理時到庭證稱：「‧‧‧我看到前面一部白
    色車子後面保險桿被撞了一個凹洞，我慢慢地超越這輛白色
    車子，突然感到有人敲我車窗，然後我的車門被打開，我就
    看到一個滿頭都是血的人向我求救，要我幫他送醫，我就向
    一一九報案，請救護車來將他送走‧‧‧（上述滿頭是血向
    你求救的人是誰？）就是庭上的被告丁○○。（你的車子在
    哪個地方？）我當時是從白色車子的右側繞過去，丁○○是
    在我繞過白車回到內車道後，是從我車子右側過來，他敲我
    車右前車窗。（當時你有看到丁○○站在哪裡嗎？）因為當
    時天黑，我沒有看到丁○○原來站的位置。（除了被告外，
    當時還有無其他人在附近？）沒有‧‧‧」等語（參見本院
    94年4 月12日審判筆錄第4 至5 頁），參核被告辯稱當時因
    告訴人持不明鐵器對其攻擊，其乃向前奔逃，適有丙○○駕
    車行經該處，即央請丙○○幫忙報警，告訴人見狀遂自行離
    去等等（參見本院94年1 月4 日準備程序筆錄第3 頁），被
    告供述之情節顯然較諸告訴人及證人乙○○之指（證）述更
    接近於事實，則斯時被告是否確有如告訴人所述之毆傷告訴
    人行為，尤非無疑；綜上以觀，告訴人指訴之內容既存有諸
    多重大瑕疵，核與本案卷內各該客觀跡證又有諸多不符，顯
    見其間容有合理懷疑存在之餘地，則本件是否得憑告訴人之
    指訴遽認被告成立上揭傷害罪責，自非無疑。
  (二)本件依證人乙○○先後證述情節觀之，其於偵查中證稱：「
    ‧‧‧那時候我舅舅（指告訴人甲○○）就把右手伸出去，
    叫他（指被告許耀宗）把車開過來，他就咬我舅舅右手中指
    ‧‧‧就一直打嘛，打十幾拳。（他除了咬你舅舅中指，還
    有打你舅舅十幾拳？）他就打我舅舅臉部〈手比把上額頭〉
    上面，然後我舅舅跌倒在地上，然後就抓起木片反擊。我有
    叫他們不要打‧‧‧（當時你距離他們多遠？你是在車上嗎
    ？）對。（當時許咬你舅舅的時候？）他們在車門外‧‧‧
    他們發生衝突大概多久時間？幾十分鐘？十幾分嗎？還是半
    小時？）十幾分‧‧‧」云云（參見本院93年度簡字第33
    56號審理卷第35至38頁─原審依職權勘驗該次偵訊錄影光碟
    片內容所製作之勘驗筆錄暨逐字譯文），惟本院審理時復到
    庭證稱：「‧‧‧把車子開到右邊的路邊，甲○○就下車，
    站在我們車子後面，招手叫丁○○把車開過來，丁○○就自
    己搖搖擺擺的走過來，因為甲○○是用右手招手，丁○○一
    過來沒有講話，就抓住甲○○的右手，咬他的右手中指，然
    後就開始徒手打甲○○，打了一、二分鐘，我看到我車後方
    擋風玻璃有血，還在繼續打，然後就拉扯著沿著我車左側一
    直打到我車前面左大燈那裡，甲○○被丁○○打到趴在那裡
    ，然後就從地面上抓起一支二、三十公分長的木片，打丁○○的頭，丁○○的頭也流血了，他就抓著頭走回他車那邊，
    之後甲○○怕再起衝突，就上車開車離開，我們走時，旁邊
    沒有其他人‧‧‧（當時丁○○是打甲○○何部位？）丁○○是以一隻手打甲○○的前額頭那裡，沒有打其他部位。（
    後來甲○○是哪個部位受傷流血？）是從他前額頭那裡受傷
    流血，還有右手中指被咬的腫起來，而且有流血‧‧‧（當
    時甲○○拿木片如何毆打丁○○？）就是從丁○○前面朝著
    丁○○頭頂正上方打‧‧‧」云云（參見本院94年4 月12日
    審判筆錄第8 頁、第11頁），綜上，證人乙○○對於被告毆
    打告訴人之過程及地點等重要關鍵事項，非但先後證述不一
    ，更與告訴人於本院審理時就此部分證述之情節不符（參見
    同上審判筆錄第13頁），其證述被告將告訴人咬傷部分，亦
    與卷附診斷證明書及告訴人病歷資料內容不符（已如上述）
    ，又其證述告訴人遭被告毆傷倒地後持「木棍」還擊告訴人
    之部分，雖與告訴人證述之情節相同，然兩者悉與告訴人頭
    頂受傷位置及事後現場未遺留「木棍」類物品等客觀事證不
    符（已如上述），而其證述當時雙方如何離開現場部分，更
    與證人丙○○及被告一致之陳（供）述不符（已如上述），
    綜上以觀，證人乙○○證述之內容既存有諸多重大瑕疵，核
    與本案卷內各該客觀跡證又有諸多不符，顯見其間容有合理
    懷疑存在之餘地，則本件是否得憑證人乙○○之證詞遽認被
    告成立上揭傷害罪責，自非無疑。
  (三)卷附衛生署立臺北醫院診斷證明書及告訴人傷勢照片，雖得
    證明告訴人於診斷時確有該等傷勢情形，惟該等傷勢發生原
    因如何暨其是否為被告實施傷害行為所造成者，均無法憑該
    等診斷證明書及傷勢照片之內容獲得釐清，是本件自亦無從
    僅憑該等診斷證明書及傷勢照片認定被告成立上揭傷害罪責
    。
  (四)綜上所述，本件告訴人雖指述被告涉有上揭傷害犯行，然經
    調查後，並無相當之證據佐證告訴人之指述確與事實相符，
    復查又無其他積極、確切之證據足資證明被告確有公訴人所
    指之傷害犯行，公訴人所本之前開論據，在經驗科學及論理
    法則上尚堪存疑，本院實難遽採為認定被告成立公訴暨告訴
    意旨所指上揭傷害罪責之依據，揆諸前開法條及判例意旨，
    本件被告犯罪尚屬不能證明，依法自應諭知無罪判決。原審
    未察遽予論罪科刑，容有未洽，被告以此指摘原判決不當，
    為有理由，應由本院撤銷原判決，並改諭知無罪判決。
六、本件原審未及查明被告許耀宗應諭知無罪之判決，致未適用
    通常程序審理，而誤用簡易判決處刑，其所踐行之簡易處刑
    程序違背法令，其簡易處刑程序存有瑕疵，為保障當事人之
    審級利益，本院合議庭依通常訴訟程序審判後，撤銷原審判
    決，以第一審法院之地位自為第一審判決，檢察官如不服本
    判決，仍得於法定期間內，向管轄第二審法院提起上訴，附
    此敘明。
據上論斷，應依刑事訴訟法第455 條之1 第1 項、第3 項、第45
2 條、第369 條第1 項前段、第364 條、第301 條第1 項，判決
如主文。
本案經檢察官陳銘祥到庭執行職務。
中　　華　　民　　國　　94　　年　　5 　　月　　10　　日
                  刑事第八庭  審判長法　官  王屏夏
                                    法　官  陳鴻清
                                    法　官  王偉光
以上正本證明與原本無異。
如不服本判決，應於判決送達後10日內向本院提出上訴狀。
                              　　　書記官  楊璧華
中　　華　　民　　國　　94　　年　　5 　　月　　10　　日
